【裁判字號】    91,簡,1045
【裁判日期】    920925
【裁判案由】    廢棄物清理法
【裁判全文】
臺北高等行政法院判決                            九十一年度簡字第一○四五號
    原      告  佐爾實業股份有限
                公司
    代  表  人  甲○○董事長.
    被      告  臺北縣政府
    代  表  人  蘇貞昌縣長）.
    訴訟代理人  乙○○
右當事人間因廢棄物清理法事件，原告不服臺北縣政府中華民國九十一年十月二十九
日北府訴決字第○九一○六二六二六八號訴願決定，提起行政訴訟。本院判決如左：
    主  文
訴願決定撤銷。
原告其餘之訴駁回。
訴訟費用由被告負擔二分之一，餘由原告負擔。
    事  實
壹、事實概要：
    緣原處分機關即臺北縣五股鄉公所依行政院環境保護署（以下簡稱環保署）民國
    （以下同）九十一年二月二十一日環署基字第○九一○○一二五四七號函及被告
    所屬環境保護局（以下簡稱環保局）九十一年三月十二日北環四字第○九一○○
    一一三○○號函，認於八十八年五月十二日核准設立之原告為容器業者（塑膠類
    商品名稱：佐媚朵爾葡萄籽洗面乳），迄九十一年二月二十一日仍未依九十年十
    月二十四日修正前廢棄物清理法第十條之一第三項「公告指定業者除應向主管機
    關登記外，製造業者應按當期營業量、輸入業者應按向關稅總局申報進口量、容
    器材質等資料，於每期營業稅申報繳納前，依中央主管機關核定之費率，繳交回
    收清除處理費用，作為資源回收管理基金，並應委託金融機構收支保管運用；．
    ．．」之規定向主管機關辦理登記，乃依同法第二十三條之一之規定，以九十一
    年三月二十五日北縣五清裁字第八○○二四七號違反廢棄物清理法案件處分通知
    書科處原告罰鍰新台幣（以下同）十五萬元。原告不服，提起訴願，案經被告改
    以原告未依同法第十條之一第五項之規定於應回收商品容器上標示應標示之回收
    標誌之符號，而決定「原處分撤銷，改處新台幣六萬元整之罰鍰。」原告猶不服
    ，遂向本院提起行政訴訟。
貳、兩造聲明：
一、原告聲明：求為判決訴願決定及原處分均撤銷。
二、被告聲明：求為判決駁回原告之訴。
、兩造爭點：
    被告改以原告違反九十年十月二十四日修正前廢棄物清理法第十條之一第五項之
    規定，而依同法第二十三條之一之規定科處原告罰鍰，有無理由？
一、原告陳述：
１、原告自公司開業一年多以來，依環保署之規定，於商品之瓶身皆有標示回收標誌
    之符號，原處分機關即臺北縣五股鄉公所於九十年七月十七日所抽驗「佐媚朵爾
    葡萄籽洗面乳」瓶身亦有環保回收標誌之符號，故此次告發實有出入。
２、原告於九十一年三月二十二日已向環保署辦理容器業者登記手續，而處分書係於
    九十一年三月二十六日收到，關於此次告發，實有欠妥之處。一年多來，同業間
    確實少有人了解此規定，惟原告一獲知，即按規定辦理之，並無遲延之意，故對
    於原告之違規情事，亟望原處分機關審酌原告之違規行為而行使裁量，撤銷原處
    分，並從輕裁量。
二、被告陳述：
１、按「物品或其包裝、容器經食用或使用後，足以產生下列性質之一之一般廢棄物
    ，致有嚴重污染環境之虞者，由該物品或其包裝、容器之製造、輸入、販賣業者
    負責回收清除、處理之：一、不易清除、處理。二、含長期不易腐化之成分。三
    、含有害物質之成分。四、具回收再利用之價值。」、「第一項應回收之物品或
    其包裝、容器之標示及依販賣業者種類、規模公告指定應設置資源回收設施，由
    中央主管機關定之。」九十年十月二十四日修正前廢棄物清理法第十條之一第一
    項、第五項定有明文。又按「業者應自依第五條規定完成登記後屆滿三個月之次
    日起，於物品或容器上標示回收標誌及應載內容。前項物品或容器種類、回收標
    誌、應載內容及相關規定，由中央主管機關公告之。」廢物品及容器回收清除處
    理辦法第九條亦有明文。
２、本件原處分機關即臺北縣五股鄉公所依環保署九十一年二月二十一日環署基字第
    ○九一○○一二五四七號函及環保局九十一年三月十二日北環四字第○九一○○
    一一三○○號函，而予以處分。查本件原告雖已向行政院環境保護署資源回收管
    理基金管理委員會辦理業者登記，但並未於塑膠類商品「佐媚朵爾葡萄籽洗面乳
    」上標示回收標誌，而於九十年七月十七日遭環保署稽查人員於喜互惠賣場查獲
    ，故已成立前揭條文之違反事實。雖臺北縣五股鄉公所之處分通知單違反事實欄
    之記載不明確，原告究係未辦理登記抑或未標示回收標誌，應予改正並注意，惟
    該所所憑理由雖屬不當，但原告未標示回收標誌之事實明確，其主張無解於違規
    行為之成立，違規事實洵堪認定，然臺北縣五股鄉公所所為之處分未審酌原告違
    規情節之輕重，逕處十五萬元高額罰鍰，是被告將原處分撤銷，改罰六萬元之罰
    鍰，依法並無不當，爰請判決如被告答辯之聲明。
    理  由
一、按「簡易訴訟程序之裁判得不經言詞辯論為之。」行政訴訟法第二百三十三條第
    一項定有明文，合先敘明。
二、又按「物品或其包裝、容器經食用或使用後，足以產生下列性質之一之一般廢棄
    物，致有嚴重污染環境之虞者，由該物品或其包裝、容器之製造、輸入、販賣業
    者負責回收清除、處理之：一、不易清除、處理。二、含長期不易腐化之成分。
    三、含有害物質之成分。四、具回收再利用之價值。」、「第一項應回收之物品
    或其包裝、容器之標示及依販賣業者種類、規模公告指定應設置資源回收設施，
    由中央主管機關定之。」、「．．．違反同條文他項（指第十條之一第三項以外
    之他項）規定者，處二萬元以上五萬元以下罰鍰；．．．」、「業者應自依第五
    條規定完成登記後屆滿三個月之次日起，於物品或容器上標示回收標誌及應載內
    容。前項物品或容器種類、回收標誌、應載內容及相關規定，由中央主管機關公
    告之。」九十年十月二十四日修正前廢棄物清理法第十條之一第一項、第五項、
    第二十三條之一第一項中段及廢棄物品及容器回收清除處理辦法第九條固定有明
    文。
三、本件原處分機關即臺北縣五股鄉公所依環保署九十一年二月二十一日環署基字第
    ○九一○○一二五四七號函及環保局九十一年三月十二日北環四字第○九一○○
    一一三○○號函，認於八十八年五月十二日核准設立之原告為容器業者（塑膠類
    商品名稱：佐媚朵爾葡萄籽洗面乳），迄九十一年二月二十一日仍未依九十年十
    月二十四日修正前廢棄物清理法第十條之一第三項「公告指定業者除應向主管機
    關登記外，製造業者應按當期營業量、輸入業者應按向關稅總局申報進口量、容
    器材質等資料，於每期營業稅申報繳納前，依中央主管機關核定之費率，繳交回
    收清除處理費用，作為資源回收管理基金，並應委託金融機構收支保管運用；．
    ．．」之規定向主管機關辦理登記，乃依同法第二十三條之一之規定，以九十一
    年三月二十五日北縣五清裁字第八○○二四七號違反廢棄物清理法案件處分通知
    書科處原告罰鍰十五萬元。原告不服，提起訴願，案經被告認，原告雖已向行政
    院環境保護署資源回收管理基金管理委員會辦理業者登記，但並未於塑膠類商品
    「佐媚朵爾葡萄籽洗面乳」上標示回收標誌，而於九十年七月十七日遭環保署稽
    查人員於喜互惠賣場查獲，故已成立前揭條文之違反事實。雖原處分機關臺北縣
    五股鄉公所之處分通知單違反事實欄之記載不明確，原告究係未辦理登記抑或未
    標示回收標誌，應予改正並注意，惟臺北縣五股鄉公所所憑理由雖屬不當，但原
    告未標示回收標誌之事實明確，是綜觀原告所言，其主張雖無解於違規行為之成
    立，違規事實洵堪認定，臺北縣五股鄉公所所為之告發處分，原非無據；然行政
    裁量，應以違規情節之輕重或違規造成嚴重性程度為衡量，臺北縣五股鄉公所應
    審酌原告之違規行為而行使裁量權，不容恣意妄斷或未為裁量，逕處高額罰鍰。
    是臺北縣五股鄉公所對本件遽處十五萬元之罰鍰，顯然違反比例原則，而將原處
    分撤銷，改罰六萬元之罰鍰。原告猶不服，遂向本院提起行政訴訟。
四、原告於本件行政訴訟中訴稱，原告自公司開業一年多以來，依環保署之規定，於
    商品之瓶身皆有標示回收標誌之符號，原處分機關即臺北縣五股鄉公所於九十年
    七月十七日所抽驗「佐媚朵爾葡萄籽洗面乳」瓶身亦有環保回收標誌之符號，故
    此次告發實有出入。原告於九十一年三月二十二日已向環保署辦理容器業者登記
    手續，而處分書係於九十一年三月二十六日收到，關於此次告發，實有欠妥之處
    。一年多來，同業間確實少有人了解此規定，惟原告一獲知，即按規定辦理之，
    並無遲延之意，故對於原告之違規情事，亟望原處分機關審酌原告之違規行為而
    行使裁量，撤銷原處分，並從輕裁量等語。經查：
１、原告於訴願及本件行政訴訟程序中分別提出之塑膠類商品「佐媚朵爾葡萄籽洗面
    乳」上均標示有回收標誌之符號，並無被告所指未於塑膠類商品「佐媚朵爾葡萄
    籽洗面乳」上標示回收標誌之符號之情事，本院乃於九十二年六月十九日準備程
    序期日質之原處分機關臺北縣五股鄉公所之訴訟代理人陳文祿，其陳稱本件稽查
    人員所查獲之「佐媚朵爾葡萄籽洗面乳」已遍尋不著，且臺北縣五股鄉公所係以
    原告為容器業者，未向主管機關辦理登記之違規行為科處原告罰鍰等語；另於九
    十二年八月二十八日準備程序期日質之被告之訴訟代理人乙○○，其陳稱原承辦
    人已離職，不知原承辦人為何會這樣認定等語；是本件尚乏積極證據證明原告有
    被告所指未於塑膠類商品「佐媚朵爾葡萄籽洗面乳」上標示回收標誌之符號之情
    事，故被告逕依九十年十月二十四日修正前廢棄物清理法第十條之一第一項、第
    五項、第二十三條之一及廢棄物品及容器回收清除處理辦法第九條之規定，決定
    將原處分撤銷，改處原告六萬元罰鍰，自有違誤，原告訴請將訴願決定撤銷，自
    無不合，應予准許。
２、原告主張其於九十一年三月二十二日已向環保署辦理容器業者登記手續，嗣於九
    十一年三月二十六日收到原處分機關臺北縣五股鄉公所之九十一年三月二十五日
    北縣五清裁字第八○○二四七號違反廢棄物清理法案件處分通知書，此情是否為
    真，且臺北縣五股鄉公所就原告為容器業者，未向主管機關辦理登記之違規行為
    科處原告罰鍰，是否有原告所指違法之情事，均未經被告審酌，且該部分實有待
    被告審酌，再為決定，從而原告求為判決一併撤銷原處分，本院自無從准許，應
    予駁回。
五、本件事證已臻明確，兩造其餘攻擊防禦方法與本件判決結果不生影響，故不逐一
    論述，併此敘明。
據上論結，本件原告之訴為一部有理由，一部無理由，爰依行政訴訟法第二百三十三
條第一項、第一百零四條，民事訴訟法第七十九條但書判決如主文。
中    華    民    國      九十二      年      九      月      二十五    日
                              臺 北 高 等 行 政 法 院 第 二 庭
                                             法    官 吳慧娟
右為正本係照原本作成。
本件以訴訟事件所涉及之法律見解具有原則性者為限，始得於本判決送達後二十日內
向本院提出上訴狀並表明上訴理由，如已於本判決宣示後送達前提起上訴者，應於判
決送達後二十日內補具上訴理由（均按他造人數附繕本），且經最高行政法院許可後
方得上訴。
中    華    民    國      九十二      年      九      月      二十五    日
                                             書 記 官 劉道文


司法院資訊處製作；財團法人民間司法改革基金會備份。
